行　政　法　院　判　決　　　　　　　　　　　　　八十七年度判字第一二一一號
　　再 審原 告　乙○○
　　　　　　　　甲○○
　　　　　　　　丙○○
　　再 審被 告　丁○○
右當事人間因退休事件，再審原告對本院中華民國八十六年十二月二十六日八十六年
度判字第三二五八號判決提起再審之訴。本院判決如左︰
　　主  文
再審之訴駁回。
　　事  實
緣行政院人事行政局於民國八十五年一月十六日以八十五局給字第○○六八一號書函
及同年二月七日以八十五局給字第○五二八一號書函，為有關行政院農業委員會及經
濟建設委員會所屬人員其任職年資含有待遇改制前年資者，該項年資已先由中美基金
結算差額發給，應否再發給其他現金給與補償金，請再審被告表示意見。再審被告於
八十五年三月六日邀請有關機關開會研商，依會商結果研酌，基於是類人員所領每一
基數之退休金差額均較一般公務人員所領每一基數之補償金為高，爰於八十五年八月
十五日以八五台中特二字第一三四四一七二號函分別答復行政院農業委員會暨經濟建
設委員會，略以其所屬人員已領退休金差額之年資不得再發給補償金，且本案決定前
業經再審被告核定發給補償金者，應依規定重行造冊送核，並繳還溢發部分金額後，
再據予發放第二年之補償金。再審原告等乃於八十五年十月二十二日致再審被告陳情
書，請發給第二年其他現金給與補償金，案經再審被告於八十五年十一月二十五日以
八五台特二字第一三七八八七○號書函答復略以，再審原告等第二年之補償金應俟行
政院經濟建設委員會依上開該部函釋規定重行列冊送該部審核後，始得辦理。再審原
告不服，循序提起行政訴訟，經本院八十六年度判字第三二五八號判決駁回。茲再審
原告以原判決有行政訴訟法第二十八條第一款之事由，提起再審之訴，摘兩造訴辯
意旨於次：
再審原告起訴意旨及補充理由略謂：一、按確定判決，消極不適用法規，顯然影響裁
判者，乃屬適用法規顯有錯誤之範圍，依據行政訴訟法第二十八條第一款規定，得提
起再審之訴，以貫徹憲法保障人民權益之本旨。本件公教人員退休金其他現金給與補
償金發給辦法於民國八十四年十月十七日由考試院會同行政院訂定發布，乃係依據修
正前公務人退休法第八條第二項之規定「前項其他現金給與之退休金應發給數額由考
試院會同行政院定之」辦理，其同法施行細則第十八條「本法第八條所稱實領本俸，
為依俸給法規定之實領本俸或年功俸。所稱其他現金給與，為考試院會同行政院訂定
之現金給與，遇待遇調整時隨同調整」；由此可以認明「實領本俸或年功俸」與「其
他現金給與」為二個不同之範圍，非可論為一談，原處分將實領本俸（或年功俸）之
退休金及其差額，與其他現金給與之補償金混在一起，原判決對此亦引原處分機關之
答辯，不適用法規之正確規定，顯屬有誤。二、查丁○○仍將政府於行政院經濟建設
委員會（以下簡稱經建會）改制時（七十四年一月九日）所發退休金差額案與退休金
其他現金給與補償金案混為一談，基本上，兩案完全無關，再審原告等已一再申述各
項不同事實，並曾列表。簡言之，經建會當時所發退休金差額，係因經建會與公務人
員待遇結構不同而發生，兩者均以本俸或年功俸之每月所得（經建會方面則稱為月薪
或年功薪）為計算基礎所產生之差額，根本與「其他現金給與」無，而該部此次不
就事實論事，一味以政府前發退休金差額已較目前所發退休金其他現金給與補償金額
為高為由，強將兩者混淆，拒發其他現金補償金，顯係昧於事實，於法無據，亦於理
不合，嚴重影響再審原告等權益。三、根據考試院與行政院於八十四年十月十七日會
同訂定發布之「公教人員退休金其他現金給與補償金發給辦法」規定，是明訂丁○○
僅為辦理機關（或稱執行機關），例如辦理公告及支付補償金（有數個單位）等事宜
；並無規定授權該部可對該「辦法」規定內容有解釋之權，事實極為明顯。至該「辦
法」發布前，該部奉考試院之命研擬辦法草案，會商有關機關，及將「辦法」函送立
法院備查等，均為奉上級機關之命辦理事務性工作而已，不能作為丁○○可為該「辦
法」主管機關之理由，否則何不以丁○○之名發布該「辦法」﹖實因於法無據耳！另
就該「辦法」第二條而言，其發給對象係採列舉式、規定內容甚為明確，毫無爭議可
言，並且無「原則性規定」字樣表示，根本無另作解釋餘地，該部自稱發給對象僅係
原則性規定一節，毫無根據，抹煞事實，而丁○○再審之訴答辯書仍襲用舊詞，避重
就輕，自認為主管機關，實與法規之規定主管機關為考試院者不相符合。原判決非但
不予表示合法適當之見解，而指再審被告等：「謂被告既非本案主管機關，無權作前
揭補充規定云云，尚屬誤會」，資判決駁回之理由，嚴重影響再審原告等之權益，謹
請准予再審，請廢棄原判決，並將一再訴願決定及原處分均予撤銷等語。
再審被告答辯意旨略謂︰一、按公教人員退休金其他現金給與補償金之發給，係因政
府多年來未能依八十四年七月一日修正施行前之原公務人員退休法第八條第二項規定
訂定發給其他現金給與之退休金應發給數額，且因訂定發給該項數額確有困難，爰依
立法院於八十一年十二月二十九日審議通過刪除該項其他現金給與規定時所作成附帶
決議辦理補償。經查行政院經濟建設委員會改制前退休、撫卹人員，其雖依公務人員
退休法、撫卹法辦理退休、撫卹，惟渠等退休金、撫卹金給與內涵與一般行政機關公
務人員並不相同，且遠高於一般行政機關公務人員，又改制後退休、撫卹人員其於改
制前之年資，於機關改制時亦已按改制前之退休金基數標準，就超過一般公務人員退
休金給與標準部分，結算發給退休金差額，且查上開每一基數之退休金差額，均較目
前政府核發之每一基數補償金額為高，因此，是類年資已無其他現金給與補償問題，
自不得再核發補償金。又查中央法規標準法第七條規定：「各機關依其法定職權或基
於法律授權訂定之命令，應其性質分別下達或發布，並即送立法院。」另查公教人
員退休金其他現金給與補償金發給辦法，係由本部依考試院交下行政院函提之意見研
擬辦法草案，再會商行政院人事行政局及省市政府等有關機關後，始提報考試院會議
審議通過，並經考試院與行政院於八十四年十月十七日會同訂定發布，並函送立法院
備查在案，因此，本部係上開補償金發給辦法之主管機關，殆無疑義。又前開補償金
發給辦法第二條所定之補償金發給對象，僅係原則性之規定，本部依法定職權，得就
該原則性規定，再作細節性之解釋，是以有關行政院經濟建設委員會所屬人員之退休
金其他現金給與補償金之發給，本部八十五年十一月二十五日八五台特二字第一三七
八八七○號書函，引述本部八五台中特二字第一三四四一七二號函，係參酌行政院人
事行政局等機關意見，對上開補償金發給辦法所為之補充規定，並無錯誤。二、茲以
再審原告所提理由本部均已於答辯書中詳予說明，貴院原判決適用法規並無錯誤，再
審原告之訴顯無理由。請駁回其訴等語。
　　理  由
按行政訴訟當事人對本院之判決提起再審之訴，必須具有行政訴訟法第二十八條所列
各款情形之一者，始得為之。而該條第一款所謂適用法規顯有錯誤者，係指原判決所
適用之法規與該案應適用之現行法規相違背或與解釋判例有所牴觸者而言，至於法律
上見解之歧異，再審原告對之縱有爭執，要難謂為適用法規錯誤，而據為再審之理由
。查行政院人事行政局於民國八十五年一月十六日以八十五局給字第○○六八一號書
函及同年二月七日以八十五局給字第○五二八一號書函，為有關行政院農業委員會及
經濟建設委員會所屬人員其任職年資含有待遇改制前年資者，該項年資已先由中美基
金結算差額發給，應否再發給其他現金給與補償金，請再審被告表示意見。再審被告
於八十五年三月六日邀請有關機關開會研商，依會商結果研酌，基於是類人員所領每
一基數之退休金差額均較一般公務人員所領每一基數之補償金為高，爰於八十五年八
月十五日以八五台中特二字第一三四四一七二號函分別答復行政院農業委員會暨經濟
建設委員會，略以其所屬人員已領退休金差額之年資不得再發給補償金，且本案決定
前業經再審被告核定發給補償金者，應依規定重行造冊送核，並繳還溢發部分金額後
，再據予發放第二年之補償金。再審原告乃於八十五年十月二十二日致再審被告陳情
書，請發給第二年其他現金給與補償金，案經該部於八十五年十一月二十五日以八五
台特二字第一三七八八七○號書函答復略以，再審原告等第二年之補償金應俟行政院
經濟建設委員會依再審被告上開函釋規定重行列冊送再審被告審核後，始得辦理。再
審原告不服，循序提起行政訴訟，主張經建會在改制前固係按中美基金專案待遇標準
編列退休金預算，改制後則因係由丁○○逕行核發，足證改制後經建會人員辦理退休
，已與一般公務人員相同，自應享相同待遇，再審被告認不得發給第二年補償金，不
無違誤云云。原判決以再審原告雖依公務人員退休法、撫卹法辦理退休、撫卹，惟其
等退休金、撫卹金給與內涵與一般行政機關公務人員高出甚多，且改制後退休、撫卹
人員其於改制前之年資，於機關改制時亦已按改制前之退休金基數標準，就超過一般
公務人員退休金給與標準部分，結算發給退休金差額，尚難謂有其他現金給與補償問
題。又公教人員退休金其他現金給與補償金發給辦法，係由再審被告依考試院交下行
政院函提之意見研擬辦法草案，再會商行政院人事行政局及省市政府等有關機關後，
始提報考試院會議審議通過，並經考試院與行政院於八十四年十月十七日會同訂定發
布，函送立法院備查在案，再審被告自係上開補償金發給辦法之主管機關。又前開補
償金發給辦法第二條所定之補償金發給對象，僅係原則性之規定，再審被告依法定職
權，得就該規定，再作細節性之解釋，是以有關行政院經濟建設委員會所屬人員之退
休金其他現金給與補償金之發給，再審被告八十五年十一月二十五日八五台特二字第
一三七八八七○號書函，引述其八五台中特二字第一三四四一七二號函，係參酌行政
院人事行政局等機關意見後，而為補充規定，亦與中央法規標準法第七條規定無違。
再審原告謂再審被告非本案主管機關，無權作前揭補充規定云云，尚屬誤會。遂認原
處分及一再訴願決定並無違誤，駁回再審原告在前程序之訴。核原判決所適用之法規
與本案應適用之現行法規並無違背，與解釋判例亦無牴觸。茲再審原告仍執前詞，指
再審被告不發給彼等第二次補償金，不無違誤，且再審被告應非屬本案主管機關云云
，顯係一己法律見解之歧異，揆諸首揭判例意旨，要不得執為再審之理由，其起訴意
旨指摘原判決違誤，求為廢棄，非有理由，應予駁回。
據上論結，本件再審之訴為無理由，爰依行政訴訟法第三十三條、民事訴訟法第五百
零二條第二項，判決如主文。
中    華    民    國     八十七      年      六      月      十九       日
                    行 政 法 院 第 三 庭
                                審 判 長 評  事      陳  石  獅
                                         評  事      趙  永  康
                                         評  事      高  啟  燦
                                         評  事      蔡  進  田
                                         評  事      鄭  淑  貞
右  正  本  證  明  與  原  本  無  異
                                         法院書記官  郭  育  玎
中    華    民    國     八十七      年      六      月     二十二      日
